【裁判字號】    98,訴,2764
【裁判日期】    981021
【裁判案由】    貪污治罪條例等
【裁判全文】
臺灣臺中地方法院刑事裁定  98年度訴字第2764號
公  訴  人  臺灣臺中地方法院檢察署檢察官
被      告  甲○○
                    1
                    （現羈押於臺灣臺中看守所）
選任辯護人  林益輝律師
            羅豐胤律師
            李秀貞律師
被      告  乙○○
                    （現羈押於臺灣臺中看守所）
選任辯護人  蔡瑞煙律師
            熊賢祺律師
            周黛婕律師
上列被告因違反貪污治罪條例案件，經檢察官提起公訴，本院裁
定如下：
    主    文
乙○○、甲○○均自民國玖拾捌年拾壹月陸日起延長羈押貳月，
並禁止接見通信。
    理    由
一、本件被告乙○○、甲○○二人因違反貪污治罪條例案件，經
    本院訊問後，認所犯均為無期徒刑或最輕本刑五年以上有期
    徒刑之罪，而有刑事訴訟法第一百零一條第一項第三款之情
    形，非予羈押顯難進行審判、執行，於民國九十八年八月六
    日執行羈押。
二、按刑事訴訟法第一百零一條第一項第三款規定，於被告犯該
    款規定之罪，犯罪嫌疑重大，且有相當理由認為有逃亡、湮
    滅、偽造、變造證據或勾串共犯或證人之虞，非予羈押，顯
    難進行追訴、審判或執行者，得羈押之。於此範圍內，該條
    款規定符合憲法第二十三條之比例原則，與憲法第八條保障
    人民身體自由及第十六條保障人民訴訟權之意旨，尚無牴觸
    ，司法院大法官會議釋字第六六五號解釋足資參照，另該號
    解釋文中並針對重罪羈押之要件加以闡釋：「依刑事訴訟法
    第一百零一條第一項第三款及第一百零一條之二之規定，法
    官決定羈押被告之要件有四：犯罪嫌疑重大，有法定之羈押
    事由，有羈押之必要（即非予羈押，顯難進行追訴、審判或
    執行），無同法第一百十四條不得羈押被告之情形。是被告
    縱符合同法第一百零一條第一項第三款之羈押事由，法官仍
    須就犯罪嫌疑是否重大、有無羈押必要、有無不得羈押之情
    形予以審酌，非謂一符合該款規定之羈押事由，即得予以羈
    押。」從而，現行刑事訴訟法第一百零一條第一項第三款之
    重罪羈押，仍必須併以審酌「有無羈押必要、有無不得羈押
    之情形」自明。
三、另就該款項之合憲解釋，究應如何限縮？該號解釋之解釋理
    由書中亦明載：「刑事訴訟法第一百零一條第一項第三款規
    定之羈押，係因被告所犯為死刑、無期徒刑或最輕本刑為五
    年以上有期徒刑之罪者，其可預期判決之刑度既重，該被告
    為規避刑罰之執行而妨礙追訴、審判程序進行之可能性增加
    ，國家刑罰權有難以實現之危險，該規定旨在確保訴訟程序
    順利進行，使國家刑罰權得以實現，以維持重大之社會秩序
    及增進重大之公共利益，其目的洵屬正當。又基於憲法保障
    人民身體自由之意旨，被告犯上開條款之罪嫌疑重大者，仍
    應有相當理由認為其有逃亡、湮滅、偽造、變造證據或勾串
    共犯或證人等之虞，法院斟酌命該被告具保、責付或限制住
    居等侵害較小之手段，均不足以確保追訴、審判或執行程序
    之順利進行，始符合該條款規定，非予羈押，顯難進行追訴
    、審判或執行之要件，此際羈押乃為維持刑事司法權有效行
    使之最後必要手段，於此範圍內，尚未逾越憲法第二十三條
    規定之比例原則，符合本院釋字第三九二號、第六五三號、
    第六五四號解釋意旨，與憲法第八條保障人民身體自由及第
    十六條保障人民訴訟權之意旨，尚無違背。」，故本院審酌
    如下：
（一）本件被告二人所涉犯之罪，被告乙○○係犯刑法第一百三
      十二條第一項洩漏國防以外秘密、貪污治罪條例第四條第
      一項第三款經辦工程收取回扣、第六條第一項第四款圖利
      、政府採購法第八十八條第一項受機關委託提供採購規劃
      、設計、審查、監造廠商之人員，意圖為私人不法之利益
      ，對材料設備或規格，為違反法令之限制或審查，因而獲
      得利益者罪。被告甲○○則係犯刑法第三百零五條恐嚇危
      害安全罪及貪污治罪條例第四條第一項第二款、第二項之
      藉勢端勒索財物未遂、第四條第一項第三款經辦工程收取
      回扣、第五條第一項第三款職務上收受賄賂、第六條第一
      項第四款圖利、政府採購法第八十八條第一項、第九十條
      第一項意圖使受機關委託提供採購規劃、設計之人員，就
      與採購有關事項，為違反其本意之決定，而施強暴、脅迫
      及第五條第一項第三款職務上行為收受賄賂罪。其中貪污
      治罪條例第四條第一項之罪，為法定本刑無期徒刑或十年
      以上有期徒刑之重罪，同法第五條第一項第三款亦為法定
      本刑七年以上有期徒刑之重罪，另同法第六條第一項第四
      款之圖利罪，亦屬最輕本刑五年以上有期徒刑之重罪，均
      核屬刑事訴訟法第一百零一條第一項第三款之重罪無訛。
（二）就被告乙○○部分，被告乙○○之選任辯護人於本院九十
      八年九月二十三日準備程序進行中，聲請傳喚於準備狀所
      載之證人共十四位，其中有諸多證人並未於調查站或偵查
      中加以訊問，從而縱有部分證人確於調查站或偵查中加以
      具結訊問，但本院審酌前揭待傳喚之證人，有諸多尚未曾
      到庭訊問，且部分證人之身分，更為被告乙○○之下屬，
      衡之常情，倘令被告乙○○以具保停止羈押，則以其工作
      之上下屬關係，顯會造成證人到庭證述之壓力；另有部分
      待傳喚之證人，其待證事實又為「被告乙○○是否授意或
      影響…」，此待證事實更有可能因具保停止羈押後造成證
      人壓力而變異其詞；故就被告乙○○部分，顯有勾證共犯
      、證人之虞無訛。
（三）就被告甲○○部分，其選任辯護人所傳喚之證人共六位，
      雖均於調查站及偵查中到庭證述，但其選任辯護人仍有諸
      多與待證事實有關之事項，有待審理期日時透過交互詰問
      程序予以究明；且觀之被告甲○○所犯之罪名，其犯罪行
      為之性質，倘非被害人刻意事先取證，而取得如錄音譯文
      等客觀證據外，對犯罪行為之「時間」、「地點」、「情
      境」等諸多影響犯罪行為之犯行及量刑因素之描述，均繫
      於證人之記憶及感受，倘命以被告甲○○具保停止羈押，
      則仍有可能造成證人壓力而影響其關於前揭待證事實之記
      憶及感受，進而影響其到庭時之證述，故以前揭大法官會
      議解釋之意旨，本件就選任辯護人所擬傳喚之相關證人之
      證述，仍有保全證據之需求甚明。
（四）故被告乙○○及甲○○二人，既均有前揭勾串共犯或證人
      之虞，且本院認前揭勾串共犯或證人之虞之情事，並無法
      因具保、責付或限制住居等侵害較小之手段，以確保審判
      或執行程序之順利進行，從而本院以前項原因依然存在，
      仍有繼續羈押之必要，應自九十八年十一月六日起延長羈
      押二月。且因有勾串共犯或證人之虞，而該項事由係因準
      備程序被告二人之選任辯護人對於證人之傳喚聲請，輔以
      大法官會議釋字第六六五號於九十八年十月十六日甫作成
      ，由本院循前揭釋字第六六五號之意旨，佐以起訴後所發
      生之事由併以審酌後加以肯認，故亦應併以諭知禁止接見
      通信之處分。
（五）至於逃亡之虞部分，被告乙○○及甲○○所述理由，雖均
      與有無逃亡之虞，無直接關係，惟目前既尚無發現有逃亡
      之虞，此部分即無庸贅述。
四、綜上所述，爰依刑事訴訟法第一百零八條第一項裁定如主文
    。
中    華    民    國    98    年    10    月    21    日
                  刑事第五庭    審判長法  官  張靜琪
                                      法  官  丁智慧
                                      法  官  林慶郎
以上正本證明與原本無異。
如不服本裁定，應於收受送達後5日內向本院提出抗告狀。（應
附繕本）
                                      書記官  黃士益
中    華    民    國    98    年    10    月    21    日


司法院資訊處製作；財團法人民間司法改革基金會備份。
